臺灣嘉義地方法院民事判決　九十二年度訴字第六三三號
　　原　　　告　甲○○
　　訴訟代理人　林彥百律師
　　複　代理人　陳文彬律師
　　被　　　告　乙○○
　　　　　　　　嘉南汽車貨運股份有限公司
　　　　　　　　　　　　設嘉義.
　　右　一　人
　　法定代理人　丙○○　住同右.
　　被　　　告　欣嘉交通股份有限公司
　　　　　　　　　　　　設嘉義.
　　法定代理人　戊○○　住同右.
　　共　　　同
　　訴訟代理人　何永福律師
　　複　代理人　丁○○　住嘉義.
右當事人間請求損害賠償事件，於中華民國九十三年四月二十八日經言詞辯論終結，
本院判決如左：
    主      文
原告之訴及假執行之聲請均駁回。
訴訟費用由原告負擔。
    事實及理由
壹、程序方面：
一、本件被告欣嘉交通股份有限公司（下稱欣嘉公司）之法定代理人於民國九十二年
    十一月三日變更為戊○○，有股份有限公司變更登記表附卷可參，經其具狀聲明
    承受訴訟，核無不合，應予准許。
二、本件原告於起訴狀請求判決被告乙○○及被告欣嘉公司應連帶給付原告新臺幣（
    下同）六百萬元，及自起訴狀繕本送達翌日起至清償日止，按週年利率百分之五
    計算之利息，繼於本院審理中追加請求被告嘉南汽車貨運股份有限公司（下稱嘉
    南公司）應與被告乙○○、被告欣嘉公司連帶給付原告六百萬元，及自起訴狀繕
    本送達翌日起至清償日止，按週年利率百分之五計算之利息，被告並無異議而為
    本案之言詞辯論，核與民事訴訟法第二百五十五條第二項規定相符，亦應准許。
貳、實體方面：
一、本件原告起訴主張：被告乙○○係被告嘉南汽車貨運股份有限公司（下稱嘉南公
    司）僱用之司機，其應注意車輛停放路邊時，不得停放於顯有妨害他車通行之處
    所，復不得利用道路放置拖車，依當時情形，並無不能注意情事，竟疏未注意，
    任意長期將其駕駛靠行於被告欣嘉公司之車牌號碼ＵＳ—六○○號營業貨運曳引
    車所聯結之被告嘉南公司所有之車牌號碼ＰＲ—Ｅ七號營業半拖車（下稱系爭半
    拖車）停放於嘉義市○○路○段路邊（事發時僅有系爭半拖車停放於該處），適
    原告於九十一年八月二十二日上午七時二十分許，騎乘車牌號碼ＫＶ七—七九三
    號重型機車，途經該路段時，煞避不及，撞及系爭半拖車左後側倒地，受有頭部
    外傷、臉部撕裂傷、下顎骨骨折、上顎骨骨折、右側顴骨骨折、右側眼眶底破損
    、鼻篩骨骨折、右側眼球破損、額骨骨折等傷害，雖經送醫治療，仍致右眼視力
    完全喪失，右眼已無功能，因而支出醫療費用新臺幣（下同）十三萬七千八百六
    十六元，受傷期間無法自理生活，由家屬隨身看護，支出看護費用九萬二千四百
    元，原告於本件車禍前，任職於財團法人天主教聖馬爾定醫院（下稱聖馬爾定醫
    院），每月薪資三萬元，因右眼視力完全喪失，致喪失勞動能力百分之六十一點
    五二，算至六十歲止，受有喪失勞動能力損失四百六十四萬四千三百三十四元，
    且原告因前揭傷害，精神上痛苦不堪，受有非財產上損害一百一十二萬五千四百
    元。被告乙○○係被告嘉南公司、欣嘉公司之受僱人，其因執行職務，不法侵害
    原告之權利，被告嘉南公司、欣嘉公司自應與乙○○負連帶賠償責任等情，爰依
    民法第一百八十四條第一項前段、第二項、第一百八十八條第一項規定提起本訴
    。並聲明：(一)被告應連帶給付原告六百萬元，及自起訴狀繕本送達翌日起至清償
    日止，按週年利率百分之五計算之利息。(二)願供擔保，請准宣告假執行。
二、被告則以：其對本件車禍之發生並無過失，原告所受傷害係不明車輛擦撞其騎乘
    之機車左手把，而撞及系爭半拖車，並非因閃避不明車輛，撞及系爭半拖車所致
    。被告並無長期占用車道停放拖車之行為，縱有停放拖車行為，亦僅單純違反行
    政法規問題，與原告之損害，並無相當因果關係。被告行為即有過失，原告請求
    金額亦屬過高，且原告就本件車禍與有過失，應負百分之八十以上之過失責任等
    語，資為抗辯。並聲明：(一)駁回原告之訴及假執行之聲請。(二)如受不利判決，願
    供擔保，請准宣告免為假執行。
三、查被告乙○○係被告嘉南公司僱用之司機，其所駕駛之車牌號碼ＵＳ—六○○號
    營業貨運曳引車（車頭部分）靠行於欣嘉公司，並為欣嘉公司所有，該營業貨運
    曳引車所聯結之車牌號碼ＰＲ—Ｅ七號系爭半拖車（車架部分）則為嘉南公司所
    有。被告乙○○將系爭半拖車停放於嘉義市○○路○段路邊，適原告於九十一年
    八月二十二日上午七時二十分許，騎乘車牌號碼ＫＶ七—七九三號重型機車，途
    經該路段時，撞及系爭半拖車左後側倒地，受有頭部外傷、臉部撕裂傷、下顎骨
    骨折、上顎骨骨折、右側顴骨骨折、右側眼眶底破損、鼻篩骨骨折、右側眼球破
    損、額骨骨折等傷害，雖經送醫治療，仍致右眼視力完全喪失，右眼已無功能之
    事實，為兩造所不爭，並有原告提出之聖馬爾定醫院診斷證明書附卷可稽，復經
    本院調閱臺灣嘉義地方法院檢察署九十一年度偵字第七○六六號卷宗（含警詢卷
    ）、臺灣省嘉雲區車輛行車事故鑑定委員會九十一年度嘉鑑字第九一一四二五號
    鑑定卷宗查核屬實，並向嘉義市警察局函調本件車禍相關資料，有嘉義市警察局
    九十二年八月四日嘉市警交字第○九二○○六二五九八號函附道路交通事故調查
    報告表、現場照片、原告、被告乙○○警詢筆錄在卷可參，堪信為真實。
四、按汽車（包括機器腳踏車）行駛時，駕駛人應注意車前狀況及兩車併行之間隔，
    並隨時採取必要之安全措施。顯有妨害他車通行之處所，不得停車。任何人不得
    利用道路放置拖車、貨櫃或動力機械。汽車駕駛人在顯有妨礙他車通行處所停車
    者，處新臺幣六百元以上一千二百元以下罰鍰。利用道路放置拖車、貨櫃或動力
    機械者，除責令行為人即時停止並消除障礙外，處行為人或其雇主新臺幣一千二
    百元以上二千四百元以下罰鍰。道路交通安全規則第二條第一項第一款、第九十
    四條第三項、第一百十二條第一項第九款、第一百四十條第四款及道路交通管理
    處罰條例第五十六條第一項第五款、第八十二條第一項第四款分別定有明文。次
    按因故意或過失，不法侵害他人之權利者，負損害賠償責任。違反保護他人之法
    律，致生損害於他人者，負賠償責任。但能證明其行為無過失者，不在此限。受
    僱人因執行職務，不法侵害他人之權利者，由僱用人與行為人負連帶賠償責任。
    民法第一百八十四條第一項前段、第二項、第一百八十八條第一項亦有明文。惟
    損害賠償之債，以有損害之發生及有責任原因之事實，並二者之間有相當因果關
    係為成立要件（最高法院三十年上字第一八號、四十八年臺上字第四八一號判例
    參照）。所謂相當因果關係，係以行為人之行為所造成的客觀存在事實，為觀察
    的基礎，並就此客觀存在事實，依吾人智識經驗判斷，通常均有發生同樣損害結
    果之可能者，該行為人之行為與損害之間，即有相當因果關係（最高法院九十三
    年度臺上字第五二九號判決參照）。
五、原告主張被告乙○○長期將系爭半拖車停放於嘉義市○○路邊，占用車道，妨害
    他車之通行，違反道路交通安全規則第一百十二條第一項第九款、第一百四十條
    第四款及道路交通管理處罰條例第五十六條第一項第五款、第八十二條第一項第
    四款規定，應推定有過失，致原告受有前揭傷害等語，固據提出聖馬爾定醫院診
    斷證明書為證，惟為被告所否認，並以前揭情詞置辯。是以本件所應審酌者乃在
    於被告乙○○之停放拖車行為與本件車禍之發生間，有無相當因果關係？經查：
  (一)依卷附道路交通事故調查報告表上事故現場圖所示，被告乙○○係緊靠世賢路三
    段路旁停放系爭半拖車，剩餘之路寬尚有四點八公尺，而一般自小客車之車寬約
    二公尺，是被告乙○○將系爭半拖車停放該處，尚非原告所謂「顯有妨害他車通
    行之處所」，自無原告所指違反道路交通安全規則第一百十二條第一項第九款、
    道路交通管理處罰條例第五十六條第一項第五款之情事。
  (二)原告於警詢時陳稱：「‧‧‧有一部不明車輛（不曉得是自小客車或機車）從我
    左邊擦撞到我所騎的機車左手把，致使我慌張而失去控制，而撞到停放於路旁的
    半拖車‧‧‧」等語（見警詢卷第四頁，影本附於本院卷第三○頁），足見原告
    係受外力衝撞後，撞及停放路邊之系爭半拖車。被告乙○○停放系爭半拖車行為
    ，固有違道路交通安全規則第一百四十條第四款及道路交通管理處罰條例第八十
    二條第一項第四款規定，惟系爭半拖車當時係呈靜止狀態，原告騎乘機車本應依
    規定注意車前狀況，並隨時採取必要之安全措施，原告於警詢時自承事發當時沒
    有注意旁邊的車子，沒有煞車等語（見警詢卷第四頁，影本附於本院卷第三○頁
    ），而本件車禍係發生於九十一年八月二十二日上午七時二十分許，當時天氣晴
    朗，有自然光線，扣除系爭半拖車停放之路面，剩餘之路寬尚有四點八公尺可供
    通行，為原告所不爭，並有現場照片附卷可稽，則依當時路面能見度，原告自遠
    處即可看見系爭半拖車停放該處，並能注意車前狀況，進而採取必要之安全措置
    ，竟未做任何閃避之舉，直接撞及停放路邊之系爭半拖車。是本件交通事故應係
    肇因於原告受外力衝撞後，未注意車前狀況，並隨時採取必要之安全措施所致。
    縱被告乙○○停放拖車行為具有過失，惟依吾人一般經驗法則判斷，該行為並不
    一定會導致原告受傷，足見被告乙○○之停放拖車行為與本件車禍之發生，應無
    相當因果關係。被告乙○○違規停放拖車行為，既尚難認與本件車禍之發生具有
    相當因果關係存在，則原告依據民法第一百八十四條第一項前段、第二項規定請
    求被告乙○○賠償上開損害，於法尚有未合。
  (三)又僱用人連帶賠償責任之成立以受僱人侵權行為責任之成立為前提。查被告乙○
    ○為被告嘉南公司、欣嘉公司之受僱人，固為兩造所不爭，惟乙○○對本件事故
    之發生既不負侵權行為損害賠償責任，則身為僱用人之嘉南公司、欣嘉公司自無
    庸依民法第一百八十八條第一項規定負連帶損害賠償責任。
六、從而，原告依民法第一百八十四條第一項前段、第二項、第一百八十八條第一項
    規定，請求被告連帶給付六百萬元，及自起訴狀繕本送達翌日起至清償日止，按
    週年利率百分之五計算之利息，為無理由，應予駁回。原告之訴既經駁回，其假
    執行之聲請，已失所附麗，應併予駁回。
七、本件判決之基礎已臻明確，兩造其餘攻擊防禦方法及舉證，核與判決無影響，爰
    不另一一論述，併此敘明。
八、據上論結，本件原告之訴為無理由，依民事訴訟法第七十八條，判決如主文。
中　　　華　　　民　　　國　　九十三　　年　　　五　　　月　　 十二  　 日
~B臺灣嘉義地方法院民事第一庭
~B　　審判長法官　曾文欣
~B　　法　　　官　鄧晴馨
~B　　法　　　官　鄭雅文
右為正本係照原本作成
如對本判決上訴須於判決送達後廿日內向本院提出上訴狀
中　　　華　　　民　　　國　　九十三　　年　　　五　　　月　　 十八　　 日
~B　　法院書記官　鄭翔元
